【裁判字號】    94,自,57
【裁判日期】    951229
【裁判案由】    詐欺
【裁判全文】
台灣士林地方法院刑事裁定                94年度自字第57號
自  訴  人  乙○○
自訴代理人  高木蘭  律師
被      告  丙○○
上列被告因詐欺案件，經自訴人提起自訴，本院裁定如下：
    主  文
自訴駁回。
    理  由
一、按法院或受命法官於自訴案件第一次審判期日前訊問及調查
    結果，如認為案件有刑事訴訟法第252 條至第254 條之情形
    者，得以裁定駁回其自訴，同法第326 條第3 項定有明文。
二、本件自訴意旨詳如附件自訴狀所載。
三、按犯罪事實應依證據認定之，無證據不得認定犯罪事實，刑
    事訴訟法第154 條第2 項定有明文。又按，告訴人之告訴（
    自訴人之自訴亦同），係以使被告受刑事訴追為目的，是其
    陳述是否與事實相符，仍應調查其他證據以資審認（最高法
    院52年台上字第1300號判例意旨參照）。
四、訊據被告丙○○對於自訴人交付身分證影本予被告之事實，
    雖供承不諱，惟堅決否認有何詐欺犯行，辯稱：伊姊夫甲○
    ○名下有好幾家公司，需找人頭當負責人或股東，並說一個
    月支付新台幣（下同）8 千元至1 萬元為代價，伊轉告自訴
    人，徵得自訴人之同意後，由自訴人交付其身分證影本由伊
    轉交甲○○，嗣因甲○○牽涉聯勤工程弊案，其所有名下公
    司均無法運轉，以致未能支付前述報酬，伊並未施予任何詐
    術等語。
五、經查，本件被告對於自訴人交付身分證影本予被告之事實已
    坦承不諱，就此部分固堪認為真實。惟按，刑法第339 條第
    1 項詐欺取財罪之成立，以行為人實施詐術使人陷於錯誤，
    而將本人或第三人之物交付為構成要件。本件自訴人雖指訴
    稱：被告之姊夫甲○○所經營之泰諭企業股份有限公司（下
    稱泰諭公司），因債信不佳，有意尋找人頭擔任該公司名義
    負責人，被告與甲○○竟萌生意圖為自己不法所有之犯意聯
    絡，由被告向自訴人佯稱，甲○○所經營之營造公司有類似
    水電執照想變更為他人名義等語，致自訴人陷於錯誤，而將
    身分證影本交付予被告，被告旋將之交由甲○○將泰諭公司
    之負責人變更為自訴人云云。然此迭經被告否認，辯稱：伊
    未施予任何詐術，伊於自訴人交付身分證影本前即已告知自
    訴人欲辦理變更甲○○名下公司之負責人或股東之名義人，
    自訴人交付身分證影本時並未陷於錯誤等語。是被告與自訴
    人二人就被告有無告知自訴人係為辦理公司負責人名義變更
    一節，各執一詞，就此部分除自訴人之指訴外，自訴人已無
    其他證據資料可供本院調查審酌，且自訴人對於泰諭公司除
    公司負責人或股東之登記名義人以及營建執照之取得以外，
    尚需何種水電執照，該種水電執照名義人如何變更，有何用
    處等問題，始終無法回答，令人無法理解被告所實施之詐術
    內容為何，自訴人何以會陷於錯誤，故自訴人之指訴內容有
    重大瑕疵，揆諸前揭判例意旨，自不得僅憑自訴人之片面指
    訴，即遽論被告有實施詐術，自訴人因而陷於錯誤之犯行，
    被告所為核與前述詐欺取財罪之構成要件尚屬有間。此外復
    查無其他積極之證據足資證明被告有自訴人所指訴之犯行，
    被告犯罪嫌疑不足，依照首開說明，本件自訴應予駁回。
據上論結，應依刑事訴訟法第326 條第3 項、第252 條第10款裁
定如主文。
中    華    民    國    95    年    12    月    29    日
                  刑事第六庭審判長法  官  李育仁
                                  法  官  黃潔茹
                                  法  官  姜麗香
以上正本證明與原本無異。
如不服本裁定，應於送達後5 日內向本院提出抗告狀。
                                  書記官  彭莉婷
中    華    民    國    96    年    1     月    5     日


司法院資訊處製作；財團法人民間司法改革基金會備份。
